【裁判字號】    95,訴,595
【裁判日期】    950718
【裁判案由】    返還買賣價金
【裁判全文】
臺灣板橋地方法院民事判決               95年度訴字第595號
原      告  印度商金喜來資訊科技有限公司   (eSys  Infor-
            mation   Techono1ogies   Ltd）
                        ria.
                        -11.
法定代理人  甲○○ ○○    (.
訴訟代理人  黃沛聲律師
被      告  科佳科技股份有限公司
法定代理人  丙○○
訴訟代理人  乙○○
                        1號
上列當事人間請求返還買賣價金事件，經本院於民國95年7 月4
日言詞辯論終結，判決如下：
    主  文
被告應給付原告美金壹拾貳萬肆仟玖佰貳拾陸元，及自民國九十
五年四月二十七日起至清償日止，按年息百分之五計算之利息。
訴訟費用由被告負擔。
    事實及理由
一、程序方面：原告為依印度法律設立之公司，為外國法人，且
    未經我國認許，被告為依我國法律設立之公司，原告本於兩
    造間之買賣契約法律關係為請求，核屬涉外民事事件。按涉
    外民事法律適用法第6 條第1 項規定：「法律行為發生債之
    關係者，其成立要件及效力，依當事人意思定其應適用之法
    律。」，且所謂當事人意思不限於明示意思表示，亦包括默
    示之意思表示在內。本件原告陳明其公司平日於台灣並無定
    駐人員，所須購買之所有商品皆係授權由其關係企業於台灣
    所設立之分公司經理人即總經理張朝龍代為詢購。其與被告
    間之約定條件、溝通語言皆以中文為之，談判地點亦為台灣
    ，原告於事發後亦委託張朝龍先生全權處理索賠及訴訟之事
    宜，此有原告公司之委任書為證，故堪認兩造間應有合意適
    用中華民國法律之默示意思表示，是本件之準據法應為我國
    法律，合先說明。
二、原告主張：
  (一)原告向來與被告有貿易關係，兩造間之採購、交易一向皆按
    國際貿易慣例進行，並有採購合約（Proforma Invoice）可
    證。原告自民國（下同）94年8 月起向被告購買電腦相關產
    品計3 筆，分別為：
    (1)訂單編號：MＺ000000000 號（下稱系爭第一筆訂單），購
      買15吋液晶電腦螢幕718 台，總價美金99,910元，約定付
      款方式為交易價金之100%，且應於交運貨物前預付，被告
      則應於收受原告電匯預付款後於94年8 月12日前交運。而
      原告已於94年8 月5 日電匯美金99,910元予被告，付清全
      部價金。惟被告僅交付655 台，尚欠63台未交付，該未交
      付之63台按單價計算價值應為美金8766元。
    (2)訂單編號：MＺ000000000 號（下稱系爭第二筆訂單），購
      買15吋液晶電腦螢幕728 台，總價美金99,960元，約定原
      告應於交運貨物前100%付清價款，被告則應於收受原告電
      匯預付款後於94年8 月31日前交運。原告已於94年9 月8
      日電匯全部價款美金99,960元予被告，惟被告卻全未交付
      貨物。
    (3)訂單編號：MＺ000000000 號（下稱系爭第三筆訂單），購
      買17吋映像管電腦螢幕750 台，總價美金54,000元，約定
      原告於交運前電匯預付30% 價款，餘70% 價款應於交運後
      之94年11月10日前付清，被告則應於收受原告電匯預付款
      後於94年10月15日前交運。原告依約於94年10月8 日電匯
      預付30% 價款即美金16,200元予被告，被告卻全未交付貨
      物。
    原告已依約給付價款，被告自應依約交付貨物予原告。孰料
    ，自94年10月底起，被告竟無預警歇業，公司登記地址亦人
    去樓空。被告就系爭三筆訂單均已逾清償期，未按時給付，
    原告爰以起訴狀繕本送達催告被告於5 日內給付，逾期即視
    為解除兩造間買賣契約，並就系爭第一筆訂單解除被告尚欠
    之63台部份買賣契約，就系爭第二筆及第三筆訂單，則全部
    解除買賣契約。則被告依民法第259 條第2 款規定，應返還
    原告美金124,926 元（計算式：8766 + 99960 + 16200 =
    124926）及自起訴狀繕本送達翌日起之法定遲延利息。
  (二)聲明請求：如主文第1項所示。
三、被告則以：因訴外人萬泰商業銀行（下稱萬泰銀行）於94年
    10月4 日辦理撥款作業時，發生嚴重人為作業疏失與延滯，
    致被告於營運狀況及資金週轉均正常之情況下，產生跳票情
    形，事後雖經萬泰銀行對被告說明及發函致歉，惟已對被告
    造成一連串之傷害效應。萬泰銀行之疏失事件，被告本有能
    力處理及渡過窘困，惟卻遭訴外人陳才有等人強行搬走被告
    之製造設備、研究設備、工程設備等財產及原物料、成品、
    半成品等，致被告無法營運，造成約1.4 億元損失，被告已
    另向強行搬走被告物品之人員提出刑事告訴等語，資為抗辯
    。併為答辯聲明：駁回原告之訴。
四、原告主張之事實，為被告所不爭執（見本院95年7 月4 日言
    詞辯論筆錄），復有訂單3 份、銀行匯款水單3 件、出貨發
    票1 紙等影本在卷可證，自堪信為真正。被告雖以上開情詞
    置辯，惟其所辯情節，係被告與訴外人間之糾紛，與原告無
    關，故其所辯，尚非足採。
五、按契約當事人之一方遲延給付者，他方當事人得定相當期限
    催告其履行，如於期限內不履行時，得解除其契約。民法第
    254 條定有明文。又債務人固無一部清償之權利，惟除依當
    事人之意思、給付之性質或債務之本旨，必須全部為整體給
    付外，如債務人為一部給付，經債權人受領者，尚非不生一
    部清償之效力。則其餘部分，如債務人遲延履行者，債權人
    於定相當期限催告其履行而被拒時，得僅就該部分依民法第
    254 條規定解除契約（最高法院94年台上字第829 號裁判意
    旨參照）。依上開說明，原告就系爭第一筆訂單主張就被告
    未履行之63台部分解除契約，及就系爭第二、三筆訂單全部
    解除契約，乃為有據。則原告依民法第259 條第1 款規定，
    請求被告返還所受領之金錢計美金124,926 元，洵為正當。
六、從而，原告基於兩造間買賣契約法律關係，請求被告給付美
    金124,926 元及自起訴狀繕本送達翌日即95年4 月27日起至
    清償日止按年息5%計算之法定遲延利息，為有理由，應予准
    許。
七、結論：原告之訴為有理由，依民事訴訟法第78條，判決如主
    文。
中    華    民    國    95    年    7     月    18    日
                  民事第一庭    法  官  陳翠琪
以上正本係照原本作成
如對本判決上訴，須於判決送達後20日內向本院提出上訴狀
中    華    民    國    95    年    7     月    19    日
                                書記官  林進煌


司法院資訊處製作；財團法人民間司法改革基金會備份。
